【裁判字號】    92,易,398
【裁判日期】    920303
【裁判案由】    竊盜
【裁判全文】
臺灣臺中地方法院刑事判決                          九十二年度易字第三九八號
    公  訴  人  臺灣臺中地方法院檢察署檢察官
    被      告  丙○○  男  四.
                乙○○  女  四.
右列被告等因竊盜案件，經檢察官聲請簡易判決處刑（聲請案號：九十一年度偵字第
二二一二九號），經本院臺中簡易庭認不宜以簡易判決處刑，簽由本院刑事庭改依通
常程序審理，判決如左：
    主  文
丙○○竊盜，累犯，處罰金肆仟元，如易服勞役，以參佰元折算壹日。
乙○○無罪。
    事  實
一、丙○○前於民國（下同）八十七年，因違反麻醉藥品管理條例案件，經本院八十
    七年度中簡字第六二六號判處有期徒刑四月確定，於八十七年十一月十四日執行
    完畢。詎仍不思悛悔，於九十一年十一月十一日十六時許，騎乘未懸掛牌照之重
    型機車（原牌照號碼：ＪＫＱ─五五九號，因交通違規被吊扣）搭載其妻乙○○
    ，至臺中市○○區○○路二段二四九之九巷一弄二號「熊貓天下」大樓附近，向
    乙○○表示要到大樓後方之防火巷找找看有無東西可以撿拾後，即讓乙○○在臺
    中市○○路旁下車，自行乘機車進入巷弄內。丙○○見大樓後方防火巷內有甲○○之房客所有放置於該處之鋁門一扇，見四下無人，有機可趁，竟基於意圖為自
    己不法所有之犯意，而徒手竊取上開鋁門一扇，得手後將該扇鋁門置於所騎乘機
    車之腳踏處載出巷口，在臺中市○○路口再行搭載不知情之乙○○。嗣經該棟大
    樓之管理員賴有發發現鋁門遭人拿走乃隨後趕至，在臺中市○○路與弘孝路附近
    之黃昏市場將丙○○、乙○○二人攔阻後報警處理。
二、案經臺中市警察局第六分局報告臺灣臺中地方法院檢察署檢察官聲請簡易判決處
    刑。
    理  由
壹、被告丙○○部分：
一、訊據被告丙○○對於右揭事實坦承不諱，核與被害人甲○○於警訊中指述之情節
    相符，並經證人賴有發於警訊中陳明在卷，並有現場圖一紙、現場照片二幀附卷
    可稽，足見被告丙○○自白確與事實相符。是本件事證明確，被告丙○○犯行洵
    堪認定，應予依法論科。
二、核被告丙○○所為，係犯刑法第三百二十條第一項竊盜罪。被告丙○○前於八十
    七年，因違反麻醉藥品管理條例案件，經本院八十七年度中簡字第六二六號判處
    有期徒刑四月確定，於八十七年十一月十四日執行完畢等情，有臺灣臺中地方法
    院檢察署刑案資料查註紀錄表及臺灣高等法院被告全國前案紀錄表各乙份在卷足
    憑，其於五年以內再犯本件有期徒刑以上之罪，為累犯，應依刑法第四十七條規
    定加重其刑。爰審酌被告丙○○犯罪之動機、目的、手段、所得非鉅，且業已徵
    得被害人甲○○之原諒，達成和解，有和解書乙紙在卷可憑，及犯罪後坦承犯行
    ，態度尚稱良好等一切情狀，量處如主文所示之刑，並諭知易服勞役之折算標準
    ，以資懲儆。
貳、被告乙○○部分：
一、公訴意旨略以：被告丙○○於上開時、地竊取該鋁門後，即騎乘上開機車出巷口
    與被告乙○○會合，被告乙○○基於幫助之意思乘坐於該機車後座，與被告丙○○共同將該扇鋁門載走，因認被告乙○○以幫助之意思參與被告丙○○之竊盜犯
    行，係屬幫助犯，涉有刑法第三十條第一項、第三百二十條第一項之幫助竊盜罪
    嫌。
二、按犯罪事實應依證據認定之，無證據不得推定其犯罪事實，又不能證明被告犯罪
    或其行為不罰者，應諭知無罪之判決，刑事訴訟法第一百五十四條及第三百零一
    條第一項分別定有明文。認定犯罪事實，所憑之證據，雖不以直接證據為限，間
    接證據亦包括在內，然無論直接或間接證據，其為訴訟上之證明，須於通常一般
    之人均不致於有所懷疑，而得確信其為真實之程度者，始得據之為有罪之認定，
    倘其證明尚未達到此一程度，而有合理性懷疑之存在時，即無從為有罪之認定，
    根據「罪證有疑，利於被告」之證據法則，即不得遽為不利於被告之認定，（最
    高法院著有七十六年臺上字第四九八六號判例可資參照）。又按刑法上所謂幫助
    犯者，係指於他人實施犯罪之前或犯罪之際，予以助力，使之易於實施或完成犯
    罪行為之謂，故以「事先幫助」及「事中幫助」為限，若於他人犯罪行為完成後
    ，予以助力，即學說上所謂「事後幫助」，除法律別有處罰規定外，不成立幫助
    犯，最高法院七十一年度臺上字第八四三號判決可資參照。
三、本件公訴人認被告乙○○涉有幫助竊盜罪嫌，無非係以被告乙○○基於幫助之意
    思乘坐於被告丙○○所騎乘機車之後座，與被告丙○○共同將前揭鋁門載走，為
    其主要論據。被告乙○○固坦承：於上開時、地，乘坐由被告丙○○所騎乘之機
    車，至臺中市○○區○○路二段二四九之九巷一弄二號「熊貓天下」大樓附近等
    情不諱，惟辯稱：當時伊與被告丙○○原本打算去夜市買東西吃，被告丙○○將
    伊放在西屯路上之加油站對面附近，就說要去撿紙板，伊去夜市吃完東西後，到
    西屯路上等被告丙○○，就看到被告丙○○載著鋁門，伊並未進去該防火巷內等
    語。經查：被告丙○○於偵查中及本院審理時均陳稱：當日因被告乙○○想要去
    夜市，其想撿紙板，所以在西屯路上讓被告乙○○下車，其一人自行至防火巷內
    看看，其去搬該鋁門時，被告乙○○並不知情（見偵查卷第三十頁、本院九十二
    年二月十七日審理筆錄）等語明確，且參以被告丙○○所稱，其平日係以拾荒維
    生，其當日至防火巷內欲找尋有何物品可以撿拾之情，是被告丙○○當係於尋找
    可以撿拾變賣之物品，臨時起意而竊取上開鋁門。則綜上所陳，被告乙○○事前
    既不知被告丙○○有竊盜之意，亦未於被告丙○○實施竊盜行為之過程給予任何
    助力，雖被告乙○○於被告丙○○竊得該鋁門後，搭乘被告丙○○所騎乘之機車
    ，然被告丙○○既已完成竊盜行為，揆諸前開最高法院判決意旨，尚難認被告乙○○有何幫助竊盜之犯行。又被告乙○○雖於被告丙○○竊得該鋁門後，搭乘被
    告丙○○所騎乘之機車，然據被告二人前揭所述，被告乙○○當時並未有何搬運
    或收受上開鋁門窗之行為，僅單純乘坐被告丙○○所騎乘之機車。此外，復查無
    其他積極證據足證被告乙○○有何幫助竊盜犯行，揆諸首揭法條及判例意旨，自
    應為無罪之諭知。
據上論斷，應依刑事訴訟法第四百五十二條、第二百九十九條第一項前段、第三百零
一條第一項，刑法第三百二十條第一項、第四十七條、第四十二條第二項、罰金罰鍰
提高標準條例第一條前段、第二條，判決如主文。
中      華      民      國    九十二    年      三      月      三      日
                                     臺灣臺中地方法院刑事第六庭
                                         法  官  劉麗瑛
右正本證明與原本無異。
如不服本判決，應於送達後十日內向本院提出上訴狀（須附繕本），上訴於臺灣高等
法院臺中分院。
                                         書記官
中      華      民      國    九十二    年      三      月      三      日
附錄論罪科刑法條
中華民國刑法第三百二十條
意圖為自己或第三人不法之所有，而竊取他人之動產者，為竊盜罪，處五年以下有期
徒刑、拘役或五百元以下罰金。
意圖為自己或第三人不法之利益，而竊佔他人之不動產者，依前項之規定處斷。
前二項之未遂犯罰之。


司法院資訊處製作；財團法人民間司法改革基金會備份。
